【裁判字號】    91,易,426
【裁判日期】    920821
【裁判案由】    恐嚇等
【裁判全文】
臺灣宜蘭地方法院刑事判決                          九十一年度易字第四二六號
    公  訴  人  臺灣宜蘭地方法院檢察署檢察官
    被      告  乙○○
                己○○
    共      同
    選任辯護人  余鑑昌律師
右列被告等因恐嚇等案件，經檢察官提起公訴（九十年度偵字第三八九號），本院判
決如左：
    主  文
乙○○、己○○均無罪。
    理  由
一、公訴意旨略以：被告乙○○與己○○為夫妻，二人於民國八十九年間，在宜蘭縣
    員山鄉○○○路四十四號經營六合彩，並於該年度下旬與彧風資訊公司負責人（
    下稱彧風公司）即被害人張獻堂相識。嗣因被害人張獻堂向被告乙○○及己○○
    等二人簽賭六合彩，且因而積欠債務。另因被告等二人復委託被害人張獻堂購買
    電腦及傢俱，但因認被害人張獻堂有少報多之詐騙行為（張獻堂此部分涉嫌詐欺
    犯行由本院另案審理中），更因被害人張獻堂均避不見面，被告乙○○及己○○
    二人即基於概括犯意，於八十九年十二月二十五日，先至宜蘭縣頭城鎮站舍巷一
    之二號被害人張獻堂之父即被害人甲○○家中向被害人甲○○揚言稱：張獻堂在
    何處，要趕快回來，其認識黑道，要張獻堂小心點，也要張孔鑑小心點等語，致
    使被害人甲○○心生畏怖後，再於九十年一月十八日十七時許，又至被害人甲○○住處，並帶同被害人即張獻堂之母辛○○至被告乙○○之岳母住處後，以：你
    們全家要注意，子彈是不長眼睛等語向被害人辛○○出言恫嚇，嗣經被害人甲○○及辛○○轉告被害人張獻堂，其等三人均因此心生畏懼。另因被害人庚○○同
    為彧風公司負責人，被告乙○○亦於八十九年十一月九日及同年月十日多次以電
    話通知被害人庚○○，要求被害人庚○○說出被害人張獻堂及其女友之下落，並
    向被害人庚○○揚言：業已要求黑道全面通緝張獻堂，若不告知張獻堂住處，下
    場將和張獻堂一樣慘等語，致使被害人庚○○心生恐懼。另被告乙○○及己○○
    等二人，復於八十九年十二月初多次以被害人張獻堂所參與互助會之會首即被害
    人丁○○，並出言：若不交付張獻堂剩餘之十二萬會款，出門就要小心點，隨時
    要其命或不讓其有好日子過等語恫嚇被害人丁○○，致被害人丁○○心感畏怖。
    且被告等亦於九十年一月五日十六時四十五分至臺灣電力公司宜蘭區營業處毆打
    被害人丁○○成傷（此部分傷害犯行未據告訴）。因認被告乙○○及己○○等二
    人均涉犯刑法第二百六十八條之圖利供給賭博場所或聚眾賭博，及同法第三百零
    五條之恐嚇危害安全等罪嫌。
二、公訴意旨認被告乙○○及己○○等二人涉犯上開罪行，無非係以被害人甲○○、
    辛○○、張獻堂、庚○○及丁○○等五人於警詢及偵查中之指述，及自被告等二
    人住處搜索扣得之六合彩總表十七張（其中空白九張）、類似簽單七張，暨供六
    合彩賭博所用之計算機及傳真機等情，為其主要論據。然訊之被告乙○○及己○○等二人固自警詢至偵審中均坦承確有至被害人甲○○、辛○○住處催討被害人
    張獻堂積欠之債款、向被害人庚○○詢問被害人張獻堂下落，及至被害人丁○○
    工作地點要求支付被害人張獻堂之互助會會款等情不諱，但均堅詞否認有何經營
    六合彩賭博，及向張獻堂、甲○○、辛○○、庚○○及丁○○等人出言恫嚇之犯
    行，辯稱：警方在其等二人住處扣得之六合彩總表、類似簽單、計算機及傳真機
    等物，並非其等經營六合彩所用之物。又其等雖確向甲○○、辛○○、庚○○及
    丁○○等人詢問張獻堂下落，但均未有出言恫嚇之行為等語。
三、按犯罪事實應依證據認定之，無證據不得認定其犯罪事實，又不能證明被告犯罪
    者，應諭知無罪之判決，刑事訴訟法第一百五十四條、第三百零一條第一項分別
    定有明文。又被害人所述被害情形如無瑕疵可指，而就其他方面調查又與事實相
    符，其供述始得採為判決之基礎。而告訴人之告訴，係以使被告受刑事追訴為目
    的，是其陳述是否與事實相符，仍應調查其他證據以資審認；又認定事實所憑之
    證據，其為訴訟上之證明，須於通常一般之人均不致有所懷疑，而得確信其為真
    實之程度者，始得據為有罪之認定，倘其證明尚未達到此一程度，而有合理之懷
    疑存在時，事實審法院復已就其心證上理由予以闡述，敘明其如何無從為有罪之
    確信，因而為無罪之判決，尚不得任意指為違法，最高法院三十二年上字第六五
    七號、五十二年臺上字第一三００號及七十六年臺上字第四九八六號分別著有判
    例可資參照。次按刑事訴訟法上所謂認定犯罪事實之證據，係指足以認定被告確
    有犯罪行為之積極證據而言，如未能發現相當證據或證據不足以證明，自不得以
    推測或擬制之方法，以為裁判之基礎，最高法院二十九年上字第三一０五號及四
    十年臺上字第八六號分別著有判例；又認定不利於被告之事實，須依積極證據，
    苟積極證據不足為不利於被告事實之認定，即應為有利於被告之認定，更不必有
    何有利之證據，最高法院三十年上字第八一六號判例可資參照。合先述明。
四、經查：
  (一)被告乙○○及己○○涉犯刑法第二百六十八條之圖利供給賭博場所或聚眾賭博罪
    嫌部分：
  1.扣案傳真機及計算機皆屬一般家庭日常生活使用之物，持有及使用傳真機及計算
    機之原因本非僅供經營六合彩之一端。易言之，衡以一般社會生活經驗，傳真機
    及計算機雖足作為認定被告等二人經營六合彩之補強證據，即足以推得被告等二
    人涉犯賭博罪嫌之合理懷疑，然兩者間之關連性因非必然，故仍須其他積極證據
    抑或補強證據予以證明及補強，方得作為認定被告等涉犯賭博罪嫌之有力跡證，
    應屬明確。再者，觀諸扣案照片亦徵，宜蘭縣警察局員警實施搜索所扣得之傳真
    機二部，其中一部白色之傳真機並未插電，足見該部未插電之白色傳真機並無法
    據以作為認定被告等二人供作犯罪所用之證據甚明。又扣案六合彩總表十七張（
    空白九張）及類似簽單七張均係在被告乙○○及己○○等二人住處鞋櫃之鞋內起
    獲，並非在如現場照片所示之書桌查扣，其中六合彩總表十七張，除空白總表九
    張外，其餘皆係載明為八十七年七月二十一日等情，復經警記明在被告己○○九
    十年一月二十日二十一時三十分之警詢筆錄，且據證人即現場實施搜索扣押之警
    員丙○○到庭結證屬實（見本院九十二年八月五日審理筆錄）。準上以觀，本件
    客觀上僅有自被告住處鞋櫃鞋內查獲之八十七年七月二十一日之六合彩總表八張
    、空白總表九張、計算機及傳真機各一部等各項補強跡證，實難逕予推認被告等
    二人涉犯賭博罪嫌。
  2.觀之類似簽單七張，均為在無關之紙片抑或信封空白處隨手記載之數字計算，雖
    其中有「三星」及「支數」之記載，然此亦僅得作為認定被告涉嫌參與簽注六合
    彩之行為，並無法據以推斷及證明被告等二人涉犯刑法第二百六十八條之各該構
    成要件，應屬灼然。況扣案類似簽單七張乃與卷附六合彩總表十七張同在被告住
    處鞋櫃鞋內查扣，並無法證明扣案物品書寫之時間、目的及用途甚明。從而，扣
    案類似簽單七張，亦難據以作為認定被告等二人此部分犯行之重要基礎。
  3.綜前所陳，被告乙○○及己○○涉犯刑法第二百六十八條罪嫌部分，因扣案傳真
    機、計算機、六合彩總表十七張（八十七年七月二十一日者八張；空白者九張）
    及類似簽單七張所得證明者，僅為被告等二人或有參與六合彩簽賭之客觀情狀，
    並無法直接證明及契合被告等二人涉犯刑法第二百六十八條圖利供給賭博場所或
    聚眾賭博罪嫌之關連性及構成要件該當性，且互補扣案全數物品所得彰顯之補強
    證據力，及被害人張獻堂單方面之指述，皆僅能使被告等二人此部分罪行具有合
    理性之懷疑，要難致使被告等二人所犯賭博之犯行提升至無所懷疑而得確信之程
    度。故基於禁止推定罪狀之法則，確保國家刑罰權之正確行使之目的下，本件公
    訴意旨所執之前開論據，因證據猶有不足，且經本院復查無其他積極證據抑或補
    強證據足以證明或強化被告有如公訴意旨所稱之此部分罪嫌，揆諸首揭判例意旨
    ，因其等二人犯罪嫌疑咸有不足，被告乙○○及己○○等二人此部分犯罪，堪難
    認定。
  (二)被告乙○○及己○○涉犯刑法第三百零五條恐嚇危害安全罪部分：
  1.細觀被害人辛○○於本院調查時到庭陳稱：其與乙○○及己○○於八十九年十二
    月二十五日初次見面，當天乙○○及己○○與二名男子一同至其住處詢問是否為
    站長（即甲○○）住處，並稱渠等為張獻堂之好友，其旋即邀請乙○○及己○○
    至屋內客廳，乙○○表示其與張獻堂十分熟稔，並稱張獻堂積欠渠等六合彩賭金
    一百萬元，希望張獻堂出面或請其等找張獻堂出面解決，其告知若雙方均為好友
    ，希望給張獻堂一些空間，讓其詢問張獻堂事情經過後，乙○○等人即行離去。
    過程中甲○○皆在場，但乙○○等人並無出言恫嚇或為不利其等之話語。俟乙○○等人離去後其對張獻堂之行為十分生氣，亦對乙○○等人前來討債之舉止感覺
    顏面無光，乃以電話聯繫張獻堂進行求證，因張獻堂告知並未向乙○○簽賭，並
    表示乙○○為累犯，不要相信乙○○所言。是其旋即撥打乙○○離去時所留之行
    動電話並邀請乙○○等人折返其住處後，一一向乙○○求證。但乙○○、己○○
    及二名男子經其求證後，即因氣憤而離開，乙○○更出言表示子彈是不長眼睛，
    要其等全家人都注意，並將手放在鼓鼓的右口袋裡，但口袋中放置何物則不清楚
    ；且己○○亦揚言會找其等另二名兒女後，渠等一同離去。在乙○○等人折返時
    甲○○雖在家中但並未出門，故過程只有其與乙○○等人接觸。嗣後因乙○○常
    打電話詢問張獻堂下落或要求其等出面解決渠與張獻堂之債務，故心生畏懼而常
    至臺北女兒家中居住。另九十年一月十八日十七時十分其剛由臺北搭火車自女兒
    家返回宜蘭，剛到家門時，乙○○、己○○與二名男子隨即出現要求進入其住處
    商談張獻堂之債務問題，表示若不將張獻堂找出來，就要其等賠錢，嗣經其拒絕
    並提議前往己○○之父戊○○家中商談後，其等一行人即步行至距離四、五十公
    尺遠之戊○○家中，該二名男子並未入內。其等在戊○○家中商談時，其表示乙○○找張獻堂賭六合彩之行為乃係陷阱，乙○○聽聞後十分生氣，竟以三字經對
    之辱罵，因甲○○先前擔任頭城車站站長，平日頗受敬重，故乙○○以三字經對
    其辱罵且已有人在外圍觀之狀況，使其名譽受損且面子掛不住。乙○○及己○○
    更均動手欲將其拉出門外，但遭戊○○制止。嗣因其當場哭泣，故戊○○即令乙○○等人先行離去，乙○○等人因不敢違抗戊○○而離開，但仍一再要求其需出
    面解決方有誠意，己○○亦表示會找其等另二名兒女解決此事，雖渠等並未有不
    利其等另二名兒子之話語不利的話語，但其仍因而心感畏懼。乙○○等人離去後
    甲○○方至戊○○家中帶其返家。之後即未曾再與乙○○等人當面接觸，但仍接
    獲渠等之電話，要求找出張獻堂解決此金錢糾紛（見本院九十二年六月五日訊問
    筆錄）等語，實與其於偵查中所述經過情形及被告乙○○、己○○等二人出言恫
    嚇之言詞、內容及過程有所出入（見偵查卷第三十五頁正面）。況綜觀被害人辛○○所陳前情，被告乙○○及己○○所針對者，皆為被害人張獻堂與其等二人之
    債務糾紛，主旨亦皆在要求被害人張獻堂出面解決，抑或要求被害人甲○○或辛○○為被害人張獻堂處理此項債款，殊不論被告等二人與被害人張獻堂間究否存
    有賭債關係，猶難謂被告乙○○及己○○等二人催討債務之次數過於頻繁抑或彰
    顯出之客觀態度並非友善，遽指其等二人之行為業已危及被害人辛○○及甲○○
    之生命及身體之安全。再者，被害人甲○○雖於本院調查中所言各語，核與被害
    人辛○○於本院調查中所言大致相符，然與其於警詢及偵查中所陳之經過情形，
    實仍有明顯之出入，且被害人甲○○於偵查中指稱：九十年一月十八日辛○○遭
    乙○○等人押走後，其趕緊報警（見偵查卷第三十一頁正面、第三十五頁正面）
    等語，經核除與事發經過不相符合外，復無任何報警資料抑或警詢筆錄可資參佐
    。況被害人甲○○於本院調查中對此雖陳稱：其於九十年一月十八日晚間報警後
    ，警方請其前往製作筆錄，但其並未過去（見本院九十二年六月五日訊問筆錄）
    等語，更難彰顯被害人甲○○及辛○○等二人確已因被告乙○○等人迭次催討債
    務之行為，感及生命或身體已有遭受侵害之危險甚明。
  2.公訴意旨爰引被害人庚○○及丁○○等二人於警詢中所為之指述，認定被告乙○○及己○○等二人涉犯恐嚇危害安全罪嫌部分，因被害人庚○○業於本院調查中
    明確指陳：乙○○曾多次撥打行動電話要求其轉告張獻堂出面解決金錢糾紛，亦
    表示其已找兄弟尋找張獻堂。但因乙○○僅單純要求其傳話，並未對其為任何恐
    嚇言詞。乙○○與其聯絡約有一個月，嗣後即未曾再聯絡（見本院九十二年五月
    十三日）等語綦詳，顯與其於警詢中所言大相逕庭，要難為其所為之指述非無瑕
    疵。又被害人丁○○於偵查及本院調查中，復已明確表示：張獻堂口頭上要其將
    會款十二萬元轉交乙○○，但因並無書面故未依張獻堂口頭所言轉交會款。嗣後
    乙○○及己○○至其上班地點催討會款十二萬元，因乙○○態度不佳，其等因此
  發生口角，進而有互毆行為。乙○○當時催討會款之行為並未使其感到畏懼，且
    因一直找不到張獻堂確認此筆會款之交付方式，方在主管見證下將十二萬元交予
    乙○○，以後乙○○即未與之有任何聯繫。警詢中所言已不記得，且當時並未細
    看警詢筆錄（見偵查卷第三十七頁反面、第三十八頁正面、本院九十二年五月二
    十七日訊問筆錄）等語明確，足見被害人丁○○於警詢中對被告等二人不利之指
    述，均非無明顯矛盾之瑕疵存在，亦臻明甚。
  3.按刑法第三百零五條之恐嚇罪，所稱以加害生命、身體、自由、名譽、財產之事
    ，恐嚇他人者，係指以使人生畏怖心為目的，而通知將加惡害之旨於被害人而言
    。且受惡害之通知者，因其恐嚇，生安全上之危險及實害而言。最高法院五十二
    年度臺上字第七五一號、二十六年度渝非字第十五號分別著有判例可資參酌。執
    此以觀，本件細查及互核被害人辛○○、甲○○、庚○○及丁○○等人各自警詢
    至偵審中針對事發經過及被害過程所為之指述，因皆存有明顯無法相容之瑕疵，
    益徵各被害人所陳各語之憑信性均已嚴重減衰而難據以作為認定事實之主要基礎
    。況被害人甲○○、辛○○、張獻堂、庚○○及丁○○等五人均各於事發後並未
    即刻採取任何報警處理以維護己身安全之行為，自難單以其等間隔數日後之單方
    指述，率行推斷其等客觀上皆已遭受被告等人之言詞恫嚇而致使主觀心理上有所
    畏懼且具有損及生命、身體安全之危險存在。本件基於禁止推定罪狀之法則，確
    保國家刑罰權之正確行使之目的下，公訴意旨單以被害人之指述認定被告乙○○
    及己○○之犯行，固非無據且具有合理性之懷疑存在，然因各該被害人均無任何
    足以彰顯主觀心理畏怖之客觀保障、維護己身安全之措施，自警詢至偵審中迭次
    陳述亦非吻合一致且無瑕疵，是單以被害人片面指陳各語，尚不足使其等二人之
    罪行達於通常一般之人均不致有所懷疑，而得確信其為真實之程度。此外，本院
    復查無其他積極證據抑或補強證據足以證明或強化被告等二人有如公訴意旨所稱
    之此部分罪嫌，揆諸首揭判例意旨，因其等二人犯罪嫌疑咸有不足，被告乙○○
    及己○○等二人此部分犯罪，要難率予認定。
  (三)總上各情，本件被告乙○○及己○○所涉之刑法第二百六十八條圖利供給賭博場
    所或聚眾賭博，及同法第三百零五條恐嚇危害安全等罪嫌，皆因犯罪嫌疑均有不
    足，不能證明其等二人犯罪，爰依法為被告乙○○及己○○無罪判決之諭知。
據上論斷，應依刑事訴訟法第三百零一條第一項前段判決如主文。
本案經檢察官賴慶祥到庭執行職務
中      華      民      國    九十二    年      八      月    二十一    日
                                  臺灣宜蘭地方法院刑事第二庭
                                          法  官  陳  嘉  年
右正本證明與原本無異。
如不服本判決，應於判決送達後十日內，向本院提出上訴狀。(應附繕本)
                                          書記官  詹  玉  惠
中      華      民      國    九十二    年      八      月    二十二    日


司法院資訊處製作；財團法人民間司法改革基金會備份。
